【裁判字號】    98,簡上,62
【裁判日期】    980430
【裁判案由】    詐欺
【裁判全文】
臺灣彰化地方法院刑事判決              98年度簡上字第62號
上  訴  人  臺灣彰化地方法院檢察署檢察官
被      告  丙○○
                      號
上列上訴人因被告詐欺案件，不服本院簡易庭97年度簡字第411
號，中華民國97年12月16日第一審簡易判決（起訴案號：臺灣彰
化地方法院檢察署97年度偵字第8859、10089號，移送併案審理
案號：臺灣彰化地方法院檢察署97年度偵字第9652、10089號）
，提起上訴，本院管轄第二審合議庭判決如下︰
    主  文
原判決撤銷。
丙○○幫助意圖為自己不法之所有，以詐術使人將本人之物交付
，處有期徒刑肆月，如易科罰金，以新臺幣壹仟元折算壹日。
    犯罪事實
一、丙○○在可預見他人刻意蒐集郵局、銀行存摺、金融卡、印
    章、密碼及語音轉帳密碼使用，將可藉由蒐集之郵局、銀行
    存摺、金融卡、印章、密碼及語音轉帳密碼，遂行以詐欺取
    財為目的犯行，且其發生並不違背其本意的情況下，基於幫
    助詐欺取財之不確定故意，於民國97年9 月初，在彰化縣埤
    頭鄉○○路與彰水路路口，以新臺幣（下同）2 千元之代價
    ，將其於88年11月5 日在臺灣中小企業銀行二林分行所申設
    ，帳號00000000000 號之存摺、金融卡、提款密碼等物交予
    真實姓名年籍不詳之成年男子。嗣上開存摺等物即輾轉交付
    至由姓名年籍不詳之成年成員所組成之詐欺集團處，後該詐
    欺集團即推由其成員中之一人或數人，於97年9 月9 日，(一)
    6時30分許，撥打丁○○之電話，佯稱其因網路購物發生交
    易選單之錯誤，致丁○○陷於錯誤，至輔仁大學內中華郵政
    自動櫃員機轉帳6998元至上開帳戶；(二)19時許，撥打乙○○
    之電話，自稱為「藍天小舖」之客服人員，佯稱其因網路購
    物之資料錯誤，致乙○○陷於錯誤，至台北市○道路全家便
    利超商內台新銀行自動櫃員機轉帳3002元至上開帳戶；(三)20
    時5分許，撥打戊○○之電話，自稱為「東森購物台」之人
    員，佯稱其付款之方式有問題，致戊○○陷於錯誤，至中華
    郵政自動櫃員機轉帳29988元；(四)20時9分許，撥打甲○○之
    電話，自稱為補習班人員，佯稱其所購物品要取消分期付款
    ，致甲○○陷於錯誤，至新竹市○○○○街36號國泰世華提款
    機，於當日20時46分許轉帳29984元至上開帳戶。嗣經丁○○、乙○○、戊○○、甲○○均發覺受騙，報警處理，始循
    線查獲上情。
二、案經彰化縣警察局芳苑分局報告臺灣彰化地方法院檢察署檢
    察官偵查起訴及移送併案審理。
    理  由
一、上開犯罪事實，業據被告丙○○坦承不諱，核與證人即上開
    被害人丁○○、乙○○、戊○○、甲○○於警詢中之證述情
    節相符，並有上開銀行帳戶之開戶資料、交易往來明細、存
    摺交易往來明細查詢、自動櫃員機交易明細等件在卷可稽。
    足認被告之自白與事實相符。
二、又金融機構之帳戶為個人存款理財之工具，為便利大眾使用
    此一理財工具，以資活絡資金供需，對於申請開設金融帳戶
    並無設有任何特殊之限制，一般民眾皆能自由申請開戶，並
    得同時在不同金融機構申請多數存款帳戶使用，此乃眾所周
    知之事實，依一般人之社會生活經驗，倘係經由合法管道之
    收入或支出，其於金融機構帳戶之存放、提領及匯款，本可
    自行向金融行庫開立帳戶後使用，殊無大費周章使用他人帳
    戶之必要，況且近來類如刮刮樂、退稅轉帳及家庭代工匯款
    等詐騙案件層出不窮，詐騙集團多利用人頭帳戶做為出入帳
    戶，不僅廣為媒體所披載，亦經政府各機關一再宣導提醒注
    意，尤以現今各地金融機構所設自動提款機莫不設定轉帳之
    警示畫面，或張貼警示標語，促請使用大眾注意，衡諸目前
    社會以電視、報紙甚至網路等管道流通資訊之普及程度，以
    及使用自動提款機從事提款、轉帳交易之頻繁，苟見有陌生
    人不思以自己名義申請開立帳戶，反而向不特定人蒐集或收
    購他人之金融機構帳戶使用，帳戶所有人焉能安心將其帳戶
    交付收購帳戶之人，而絲毫未加懷疑其收購或取得帳戶之目
    的即在於詐取他人財物？由此顯見被告對於該姓名、年籍及
    住居所均不詳之成年人及其所屬之詐欺集團成員係將其上開
    帳戶用以實施詐欺犯行，當可預見，且被告對於該詐欺集團
    成員利用其上開帳戶向他人詐取財物，並無違背其本意，是
    被告主觀上應具有幫助他人詐取財物之不確定故意甚明。本
    件事證明確，被告上開幫助詐欺取財之犯行應堪認定。
三、查本件該真實姓名、年籍及住居所均不詳之成年人及其所屬
    之詐欺集團成員，基於為自己不法所有之犯意，以詐騙被害
    人而取得財物之所為，自係犯刑法第339條第1項之詐欺取財
    罪。被告將其上開帳戶交給該真實姓名、年籍及住居所均不
    詳之成年人及其所屬之詐欺集團成員，以供向他人詐騙財物
    ，顯係基於幫助他人詐欺取財之犯意，且所為提供上開帳戶
    予他人之行為屬刑法詐欺取財罪構成要件以外之行為，其既
    以幫助他人犯罪之意思而參與犯罪構成要件以外之行為，故
    核被告所為，係犯刑法第30條第1項、第339條第1項之幫助
    詐欺取財罪。又正犯雖有數次之詐欺行為，被告僅有一幫助
    行為，就被告而言，僅有一次犯罪行為，仍僅成立一幫助犯
    之罪（最高法院96年度臺非字第245號判決意旨參照）；至
    檢察官移送併案審理之上開被害人丁○○、乙○○部分（97
    年度偵字第9652 、10 089號），因與起訴部分具有審判不
    可分之關係，本院自應加以審究。被告以幫助他人詐欺取財
    之意思，參與犯罪構成要件以外之行為，為幫助犯，依刑法
    第30條第2項之規定，按正犯之刑減輕之。
四、原審判決對於被告論罪科刑，固非無見，但本件被害人共有
    4名，被告任意提供帳戶予不法份子使用，且其所提供帳戶
    非但幫助詐騙者遂行詐財目的，同時使詐欺者得以隱匿其真
    實身分，減少遭查獲之風險，愈使其肆無忌憚，加深犯罪之
    猖獗，檢察官上訴指摘原判決僅量處拘役50日顯屬過輕，為
    有理由，應將原判決予以撤銷改判。至檢察官另上訴指摘原
    判決未認定本件係想像競合犯尚有違誤云云，因原審認被告
    僅有一幫助行為，就被告而言，僅有一次犯罪行為，仍僅成
    立一幫助犯之罪，其法律見解與上開最高法院96年度臺非字
    第245號判決意旨相符，尚難認有違誤，附此敘明。爰審酌
    被告之平日素行，其任意提供帳戶予不法份子使用，且其所
    提供帳戶非但幫助詐騙者遂行詐財目的，同時使詐欺者得以
    隱匿其真實身分，減少遭查獲之風險，愈使其肆無忌憚，加
    深犯罪之猖獗，及其提供1個帳戶之1個幫助行為、犯罪所造
    成之損害、犯後先否認嗣後坦承犯行之態度等一切情狀，量
    處如主文所示之刑，並諭知易科罰金之折算標準。
據上論斷，應依刑事訴訟法第455條之1第1項、第3項、第369條
第1項前段、第364條、第299條第1項前段，刑法第30條第1項、
第2項、第339條第1項、第41條第1項前段，刑法施行法第1條之1
，判決如主文。
本案經檢察官紀雅惠到庭執行職務。
中    華    民    國    98    年    4     月    30    日
                刑事第一庭      審判長法  官  余仕明
                                      法  官  陳秋錦
                                      法  官  羅秀緞
以上正本證明與原本無異。
本件不得上訴。
中    華    民    國    98    年    4     月    30    日
                                      書記官  謝鈴玉


司法院資訊處製作；財團法人民間司法改革基金會備份。
